臺灣臺東地方法院刑事判決　　　　　　　 95年度易字第167號
公　訴　人　臺灣臺東地方法院檢察署檢察官
被　　　告　丙○○
上列被告因竊盜案件，經檢察官提起公訴 (95年度偵字第1571號
)，本院判決如下：
    主  文
丙○○竊盜，累犯，處有期徒刑肆月，如易科罰金，以銀元佰
元即新臺幣玖佰元折算壹日。
    犯罪事實
一、丙○○前於民國93年間因服用酒類致不能安全駕駛動力交通
    工具案件，經本院以93年度交易字第12號判處有期徒刑8月
    確定，於94年2月17日縮短刑期執行完畢。猶不知悔改，竟
    意圖為自已不法之所有，於95年5月21日下午1時許，在臺東
    市○○路○段93號甲○○所經營之秀庭商號雜貨店，乘甲○
    ○於店內打瞌睡之際，進入該雜貨店內，徒手竊取甲○○疊
    置於店內門旁之瓶裝金牌臺灣啤酒1箱 (價值新臺幣600元)
    ，得手後離去時，因甲○○聽見聲音而驚醒，矇朧中發現啤
    酒箱短少，並有人影離去，隨即追出雜貨店門口，追出後發
    現丙○○抱著竊得之啤酒1箱，在距離雜貨店門口10數公尺
    之處，徒步往臺東市方向走去，乃大叫「小偷、小偷」，丙
    ○○見狀，立即放下該箱啤酒而離去。
二、案經臺東縣警察局臺東分局報請臺灣臺東地方法院檢察署檢
    察官偵查起訴。
    理  由
一、證據能力部分：
    本案公訴人提出之各項證據，均係被告以外之人在審判外之
    書面陳述，而屬傳聞證據，依刑事訴訟法第159條第1項之規
        定，原則上不具證據能力，惟被告丙○○於本院準備程序時
    對上開書面之證據能力表示不爭執，同意做為證據，及至本
    院言詞辯論終結前亦未聲明異議，本院審酌上開書面陳述作
    成時，應無任何遭他人影響、誘導等不當之情況，認為以之
    作為本案之證據亦屬適當，依刑事訴訟法第159條之5規定，
    應有證據能力，合先敘明。
二、認定犯罪事實所憑之證據及理由：
    訊據被告丙○○固不否認有於上揭時、地經過被害人甲○○
    經營之秀庭商號雜貨店，及為甲○○發現時，手上確實抱著
    1箱金牌臺灣啤酒之事實，惟矢口否認有何竊盜犯行，辯稱
    ：是甲○○認錯誤會了，伊係剛好路過，甲○○喊叫，伊看
    到1個應該是國中生，身材瘦小的年輕人偷搬啤酒，伊就說
    你幹什麼搬人家的東西，並幫忙追偷搬啤酒的年輕人，該年
    輕人將啤酒放著就跑掉，伊沒有追到，就好心幫忙把啤酒搬
    回去雜貨店，甲○○出來看到的是伊剛好把啤酒搬回去的情
    形云云。經查：
(一)被告於上揭時、地為被害人即秀庭商號雜貨店負責人甲○○
    發現時，手上確係抱著該店所有之金牌臺灣啤酒1箱之情，
    業據被告於警詢、偵查中及本院審理時供承無訛。
(二)證人即被害人甲○○於警詢中陳稱：當日下午1時許在店內
    休息打瞌睡，忽然聽到店內放啤酒的地方有聲音傳出，立即
    醒來，醒來後看見一個人影跑到店外，追出後就看見被告搬
    1箱啤酒正要離去，我即大聲說你偷我的酒，丙○○見我後
    立即將啤酒放下離去，當時只有丙○○1人在場並無其他人
    等語 (見警卷第4頁至第5頁)；於偵查中結證稱：當日下午1
    時許，我坐在結帳的櫃臺打瞌睡，聽到空箱子被挪動的聲音
    ，眼睛張開，發現5箱金牌啤酒剩3箱，有看到影子，我就追
    出去，說小偷給我抓到了，本來被告抱著啤酒背對我，往臺
    東市方向走，我說小偷小偷時，他才把酒放下來，轉過身來
    面對我，他說是小孩子把酒拿走，要幫我把酒拿回來，他把
    啤酒放下來，講了上開的話，人就走了等語 (見偵卷第4頁)
    。衡之證人甲○○於警詢及偵查中證述情節前後均屬一致，
    且其與被告並冤仇，應無故意誣陷之必要，其證詞應堪可採
    。此外，復有甲○○指認口卡片 (見警卷第6頁)、刑案現場
    測繪圖1紙 (見警卷第7頁)、現場照片2張 (見警卷第8頁)在
    卷可證，衡諸經驗及論理法則，被告應係竊取上開啤酒1箱
    後，離去時而為甲○○當場發現，至為灼然。
(二)被告雖以前詞置辯，惟被告係抱著上開啤酒1箱往臺東市方
    面徒步前行，經證人甲○○喊叫後，始轉身回頭，當時並無
    其他人在場一節，業經證人甲○○證述明確，是被告辯稱係
    1名國中生竊取該箱啤酒為其所制止，已與事實不符；況瓶
    裝金牌臺灣啤酒每瓶容量為0.6公升，即0.6公斤 (按容量1
    公升等於重量1公斤)，此乃公眾週知之事實，每箱12瓶裝之
    金牌臺灣啤酒，重量已達7.2公斤，果被告所辯屬實，該名
    偷竊之國中生既經被告喝止追趕，為便於脫逃，衡情應係直
    接將上開1箱啤酒隨手丟棄，較符合常理，實不可能將該箱
    啤酒完好如初置放於地上後，再行逃逸，然甲○○取回之該
    箱瓶裝金牌臺灣啤酒，並無任何破損，此顯與常理有違，益
    見上開啤酒1箱係被告所竊取，被告空言抗辯，顯無可採。
(三)綜上所述，被告否認上開竊盜犯行所為之辯詞，俱屬事後卸
    責之詞，咸無可採。本件事證已臻明確，被告竊盜犯行已堪
    認定，應予依法論科。
三、論罪與量刑：
(一)被告行為後，刑法於95年7月1日修正施行。修正後刑法第2
    條第1項之規定係規範行為後法律變更所生新舊法律比較適
    用之準據法，雖亦經修正，但因屬適用法律之準據法，本身
    尚無比較新舊法之問題，應一律適用修正後刑法第2條第1項
    之規定，為從舊從輕之比較。而刑法修正之比較新舊法，應
    就罪刑有關之共犯、未遂犯、想像競合犯、牽連犯、連續犯
    、結合犯，以及累犯加重、自首減輕暨其他法定加減原因 (
    如身分加減)與加減例等一切情形，本於統一性及整體性原
    則，綜其全部罪刑之結果而為比較 (最高法院95年度第8次
    刑事庭會議關於刑法94年修正施行後之法律比較適用決議參
    照)。茲就本案罪刑涉及法律變更之部分，比較新、舊法如
    下：
    1.刑法第33第5款「罰金：1元以上 (指銀元)」之規定，修
      正為「罰金：新臺幣1,000元以上，以百元計算之」，刑
      法法定本刑中列有罰金刑者，其法定最低度罰金刑因之提
      高 (依新法處以罰金刑之範圍最低為新臺幣1,000元，然
      依舊法第33條第5款規定，處以罰金刑之範圍最低為銀元1
      元，再依現行法規所定貨幣單位折算新臺幣條例第2條換
      算為新臺幣後，最低額為新臺幣3元)，涉及科刑規範變更
      ，自有新舊法比較必要，比較結果，以修正前刑法有利於
      被告，應適用修正前刑法第33條第5款規定定其罰金部分
      之法定刑。
    2.刑法第47條累犯之規定，因本件被告所犯為故意犯罪，故
      依舊法第47條或新法第47條第1項規定，均構成累犯，對
      被告並無有利或不利之情形。
    3.是經整體觀察前開修正前後規定，基於一體適用法律之原
      則，本件修正後刑法規定並未較有利於被告，應依刑法第
      2 條第1項前段適用修正前之行為時法。
(二)核被告所為，係犯刑法第320條第1項普通竊盜罪。被告有如
    犯罪事實欄所載論罪科刑執行情形，有卷附臺灣高等法院被
    告前案紀錄表1份可按，其受有期徒刑執行完畢後5年以內再
    故意犯本案法定刑為有期徒刑之罪，為累犯，應依修正前刑
    法第47條規定加重其刑。爰審酌被告均正值壯年，不知努力
    工作以獲取正當報酬，反以竊盜之手段獲取財物，危害社會
    治安，且本件被告係經被害人甲○○當場發現，事證至為明
    確，其犯罪後仍始終否認犯行，飾詞辯解，意圖脫罪，顯然
    欠缺反省能力，並浪費有限且珍貴之司法資源等一切情狀，
    量處如主文所示之刑，以示懲儆。又被告行為後，罰金罰鍰
    提高標準條例第2條業已刪除，而刑法第41條第1項前段易科
    罰金折算標準，已由修正前之銀元100元、200元、300元（
    即新臺幣300元、600元、900元）折算1日修正為新臺幣1,00
    0元、2,000元、3,000元折算1日，並刪除「因身體、教育、
    職業、家庭之關係或其他正當事由，執行顯有困難」之條件
    ，因屬科刑規範事項變更，其折算標準為裁判時所應諭知，
    自有就新舊法規定比較必要，經比較新舊法結果，以被告行
    為時法較為有利於被告，應依刑法第2條第1項前段規定，適
    用被告行為時即修正前刑法第41條第1項前段規定，諭知易
    科罰金之折算標準。
四、應適用之法條：
    依刑事訴訟法第299條第1項前段，刑法第2條第1項前段、第
    320條第1項、修正前刑法第41條第1項前段、第47條，罰金
    罰鍰提高標準條例第1條前段、修正前同條例第2條，判決如
    主文。
本案經檢察官乙○到庭執行職務。
中　　華　　民　　國　　96　　年　　 1　　月　　4 　　日
                  刑事第二庭審判長法  官  李水源
                                  法  官  曾宗欽
                                  法　官  簡芳潔
以上正本證明與原本無異。
如不服本判決，應於判決送達後10日內向本院提出上訴狀 (須附
繕本)。「勿逕送上級法院」
告訴人或被害人對於判決如有不服具備理由請求檢察官上訴者，
其上訴期間之計算係以檢察官收受判決正本之日期為準。
                                  書記官  陳美鄉
中　　華　　民　　國　　96　　年　　1 　　月　　4 　　日
附錄論罪科刑法條：
中華民國刑法第320條第1項：
意圖為自己或第三人不法之所有，而竊取他人之動產者，為竊盜
罪，處5年以下有期徒刑、拘役或5百元以下罰金。
意圖為自己或第三人不法之利益，而竊佔他人之不動產者，依前
項之規定處斷。
前二項之未遂犯罰之。
